臺灣彰化地方法院民事判決　96年度重訴字第55號
原　　　告　鄭芙蓉
訴訟代理人　陳建勛律師
被　　　告　辛○○
訴訟代理人　丑○
被　　　告　癸○○
訴訟代理人　子○○○
被　　　告　己○○
　　　　　　丁○○
　　　　　　庚○○
　　　　　　戊○○
　　　　　　壬○○
訴訟代理人　丙○○
被　　　告　甲○○○
　　　　　　乙○○○
上列當事人間請求分割共有物事件，本院於民國96年11月12日言
詞辯論終結，判決如下：
    主  文
被告丁○○、庚○○、戊○○應就被繼承人鄭吳張所遺坐落彰化
縣彰化市○○○段四四０地號、地目旱、面積一六０平方公尺，
應有部分四二分之一之土地，辦理繼承登記。
兩造共有上開第一項之土地，應分割為如附圖複丈成果圖所示，
，即編號７部分，面積七七點五平方公尺之土地分歸原告取得；
編號８部分，面積七七點五平方公尺之土地分歸被告辛○○、癸○○、己○○、丁○○、庚○○、戊○○、壬○○、甲○○○、
乙○○○共同取得，並按附表二之比例保持共有；編號９部分，
面積五平方公尺之土地分歸兩造按原應有部分之比例保持共有。
兩造共有坐落彰化縣彰化市○○○段四四一地號、地目建、面積
四九五平方公尺、同段四四０之一地號、地目建、面積一四０平
方公尺、同段四四０之三地號、地目建、面積三七方公尺之土地
，准予合併分割，其分割方法為如附圖複丈成果圖所示，即編號
１部分，面積一八０平方公尺之土地，分歸原告取得；編號２部
分，面積八四平方公尺之土地，分歸被告癸○○取得；編號３部
分，面積八四平方公尺之土地，分歸被告丁○○、庚○○共同取
得，並按應有部分各二分之一之比例維持共有；編號４部分，面
積八四平方公尺之土地，分歸被告辛○○取得；編號５部分，面
積六三平方公尺之土地，分歸被告己○○取得；編號５-１部分
，面積二一平方公尺之土地，分歸被告己○○取得；編號６部分
，面積一一九平方公尺之土地，分歸原告取得；編號６-１部分
，面積三七平方公尺之土地，分歸原告取得。
訴訟費用由兩造按附表三所示之比例負擔。
    事實及理由
壹、程序方面：本件被告戊○○受合法通知，未於言詞辯論期日
    到場，被告丁○○、庚○○、壬○○經合法通知，未於最後
    言詞辯論期日到場，核無民事訴訟法第386條各款所列情形
    ，爰依原告之聲請，由其一造辯論而為判決。
貳、原告起訴主張：
  一、坐落彰化縣彰化市○○○段441地號、地目建、面積495平
      方公尺之土地、同段440之1地號、地目建、面積140平方
      公尺之土地、同段440之3地號、地目建、面積37平方公尺
      之土地，及同段440地號、地目旱、面積160平方公尺之土
      地，分別為兩造所共有，兩造應有部分比例詳如附表一所
      示。兩造就系爭4筆土地並無不分割之協議，亦無因物之
      使用目的而不能分割之情事，惟共有人未能協議分割，爰
      依民第823條、第824條規定提起本訴，請求分割系爭4筆
      土地。
  二、上開坐落彰化縣彰化市○○○段440地號之土地，原共有人
      鄭吳張已於民國93年10月16日死亡，其應有部分為42分之1
      ，鄭吳張之繼承人即被告丁○○、庚○○、戊○○，迄未辦
      理繼承登記，爰請求渠等辦理繼承登記。
  三、上開坐落彰化縣彰化市○○○段441、440之1、440之3地
      號3筆土地，共有人及應有部分完全相同，合併分割對共
      有人最為有利，又上開3筆土地上已由共有人蓋滿房屋，
      部分共有人所蓋之房屋面積已遠超過其持有面積，另有部
      分建築物已棄置不用，為使分割方法符合全體共有人之利
      益，爰就土地使用現狀，請求依附圖即彰化縣彰化地政事
      務所96年10月3日土地複丈成果圖所示分割方法合併分割
      。另系爭440地號土地大部分為空地，且被告等人應有部
      分面積僅3.8平方公尺至11.428平方公尺，細分將造成土
      地無法利用，因此暫以繼續保持共有為分割方案。又附圖
      所示編號9土地上面是廟，有打算要捐出去，所以維持共
      有。並聲明：如主文所示。
參、被告方面：
  一、被告辛○○、癸○○、己○○、甲○○○、乙○○○均陳
      稱：同意原告所提附圖所示分割方案。並聲明：請依附圖
      所示之分割方案分割。
  二、被告丁○○未於最後言詞辯論期日到場，惟據其以前到庭
      之聲明及陳述則以：同意辦理繼承登記。同意與被告庚○○維持共有，同意原告所提附圖所示分割方案。並聲明：
      請依法判決。
  三、被告庚○○未於最後言詞辯論期日到場，惟據其以前到庭
      之聲明及陳述則以：同意辦理繼承登記。同意與被告丁○○維持共有，且同意原告所提附圖所示分割方案。並聲明
      ：請依法判決。
  四、被告壬○○未於最後言詞辯論期日到場，惟據其以前到庭
      之聲明及陳述則以：同意原告所提附圖所示分割方案。並
      聲明：請依附圖所示之分割方案分割。
  五、被告戊○○未於言詞辯論期日到場，亦未提出書狀作何聲
      明或陳述。
肆、得心證之理由：
  一、按因繼承、強制執行、公用徵收或法院之判決，於登記前
      已取得不動產物權者，非經登記，不得處分其物權，民法
      第759條定有明文，又分割共有物性質上為處分行為，上
      訴人於訴訟中，併請求辦理繼承登記，不但符合訴訟經濟
      原則，於法之旨趣亦無違，最高法院69年台上字第1012號
      判例參照。本件原告主張系爭440地號土地原共有人鄭吳
      張已於93年10月16日死亡，其原應有部分為1/42，繼承人
      即被告丁○○、庚○○、戊○○，迄未辦理繼承登記等情
      ，業據原告提出戶籍謄本、繼承系統表及土地登記謄本為
      證，且為被告丁○○、庚○○所同意，而被告戊○○經合
      法通知，未於言詞辯論期日到場，亦未提出書狀爭執，依
      民事訴訟法第280條第3項準用同條第1項之規定，視同自
      認，堪認原告此部分之主張為真實。被告丁○○、庚○○
      、戊○○既未辦理繼承登記，從而，原告依據首開規定於
      系爭土地分割之處分行為前，請求被告丁○○、庚○○、
      戊○○一併辦理繼承登記，核無不合，應予准許，爰判決
      如主文第1項所示。
  二、本件原告主張彰化縣彰化市○○○段441地號、地目建、
      面積495平方公尺之土地、同段440之1地號、地目建、面
      積140平方公尺之土地、同段440之3地號、地目建、面積
      37平方公尺之土地，及同段440地號、地目旱、面積160平
      方公尺之土地，分別為兩造所共有，兩造應有部分比例詳
      如附表一所示。上開土地依法並無不能分割之情形，兩造
      亦無不為分割之約定，惟共有人未能協議分割等情，業據
      原告提出地籍圖謄本、土地登記謄本為證，且為到庭之被
      告辛○○、癸○○、己○○、丁○○、庚○○、壬○○、
      甲○○○、乙○○○所不爭執，而被告戊○○經合法通知
      ，未於言詞辯論期日到場，亦未提出書狀爭執，依民事訴
      訟法第280條第3項準用同條第1項之規定，視同自認，堪
      認原告此部分之主張為真實。是以原告依民法第823條第
      1項之規定，請求分割系爭4筆土地，於法有據，應予准許
      。又坐落彰化縣彰化市○○○段441、440之1、440之3地
      號3筆土地之共有人及應有部分均相同，地目均為建，土
      地亦相鄰，原告請求合併分割，而其餘共有人亦均同意合
      併分割，從而原告請求將上開3筆土地合併分割，為有理
      由，亦應准許。
  三、至分割方案，本院審酌：(1)系爭4筆土地大致呈長方形，
      南邊並直接面臨馬路，系爭441、440之1、440之3三筆土
      地地目為建，上面目前有原告、被告癸○○、丁○○、辛○○、己○○之建物坐落其上，而440地號部分地目為旱
      ，除有原告之建物外，其餘部分為土地公廟、金爐及空地
      等情，有原告提出之土地謄本為證，復據本院會同彰化縣
      彰化地政事務所測量員到場勘驗屬實，該等建物之位置及
      面積則有卷附勘驗筆錄及彰化縣彰化地政事務所96年6 月
      12日複丈成果圖可稽。(2)原告提出之方案，與目前兩造實
      際使用之狀況大致相符，且各共有人分配之位置均直接面
      臨馬路，而每人分配之地形均成長方形，利於分割後土地
      利用，又該方案除被告戊○○經合法通知未曾表示意見外
      ，為其餘被告所同意，故應屬適當之方案。故原告請求本
      件依附圖之方案為分割，為有理由，應予准許，爰判決如
      主文第2項、第3項所示。
伍、訴訟費用負擔之依據：民事訴訟法第78條、第80條之1、第
    85條第2項。
中　　華　　民　　國　　96　　年　　11　　月　　26　　日
                  民事第二庭    法　官　詹秀錦
以上正本係照原本作成。
如對判決上訴，應於判決送達後20日內向本院提出上訴狀（須附
繕本）。
中　　華　　民　　國　　96　　年　　11　　月　　27　　日
                      　　　    書記官　陳秀香
附表一：
┌─────┬─────────────────────────┐
│共有人姓名│                   應有部分比例                   │
│          │                                                  │
│          │                                                  │
│          ├──────┬──────┬─────┬─────┤
│          │  440地號   │ 440-1地號  │440-3地號 │ 441地號  │
│          │            │            │          │          │
├─────┼──────┼──────┼─────┼─────┤
│鄭芙蓉    │   1/2      │    1/2     │   1/2    │   1/2    │
├─────┼──────┼──────┼─────┼─────┤
│辛○○    │   1/14     │    1/8     │   1/8    │   1/8    │
├─────┼──────┼──────┼─────┼─────┤
│丁○○、鄭│   1/42     │            │          │          │
│建嶸、鄭文│ 公同共有   │            │          │          │
│雄        │            │            │          │          │
├─────┼──────┼──────┼─────┼─────┤
│丁○○    │   1/42     │    1/16    │   1/16   │   1/16   │
├─────┼──────┼──────┼─────┼─────┤
│庚○○    │   1/42     │    1/16    │   1/16   │   1/16   │
├─────┼──────┼──────┼─────┼─────┤
│癸○○    │   1/14     │    1/8     │   1/8    │   1/8    │
├─────┼──────┼──────┼─────┼─────┤
│壬○○    │   1/14     │            │          │          │
├─────┼──────┼──────┼─────┼─────┤
│甲○○○  │   1/14     │            │          │          │
├─────┼──────┼──────┼─────┼─────┤
│乙○○○  │   1/14     │            │          │          │
├─────┼──────┼──────┼─────┼─────┤
│己○○    │   1/14     │    1/8     │   1/8    │   1/8    │
└─────┴──────┴──────┴─────┴─────┘
  附表二：彰化縣彰化市○○○段四四０地號共有之比例
┌─────┬──────┐
│辛○○    │   3/21     │
├─────┼──────┤
│丁○○、鄭│   1/21     │
│建嶸、鄭文│ 公同共有   │
│雄        │            │
├─────┼──────┤
│丁○○    │   1/21     │
├─────┼──────┤
│庚○○    │   1/21     │
├─────┼──────┤
│癸○○    │   3/21     │
├─────┼──────┤
│壬○○    │   3/21     │
├─────┼──────┤
│甲○○○  │   3/21     │
├─────┼──────┤
│乙○○○  │   3/21     │
├─────┼──────┤
│己○○    │   3/21     │
└─────┴──────┘
附表三：
┌──┬─────┬───────────┐
│編號│共有人姓名│應負擔之訴訟費用比例  │
│    │          │                      │
├──┼─────┼───────────┤
│1   │　鄭芙蓉  │        50％          │
├──┼─────┼───────────┤
│2   │  辛○○  │      11.47％         │
├──┼─────┼───────────┤
│3   │丁○○、鄭│       0.46％         │
│    │建嶸、鄭文│     (連帶負擔)       │
│    │雄        │                      │
├──┼─────┼───────────┤
│4   │  丁○○  │       5.51％         │
│    │          │                      │
├──┼─────┼───────────┤
│5   │  庚○○  │       5.51％         │
│    │          │                      │
├──┼─────┼───────────┤
│6   │  癸○○  │      11.47％         │
│    │          │                      │
├──┼─────┼───────────┤
│7   │  壬○○  │       1.37％         │
│    │          │                      │
├──┼─────┼───────────┤
│8   │甲○○○  │       1.37％         │
├──┼─────┼───────────┤
│9   │乙○○○  │       1.37％         │
├──┼─────┼───────────┤
│10  │  己○○  │      11.47％         │
└──┴─────┴───────────┘
